臺灣桃園地方法院刑事裁定　　　　　　　　　　　　　九十三年度聲字第六九０號
　　聲　訴　人　臺灣桃園地方法院檢察署檢察官
　　受　刑　人
　　即　被　告　甲○○
　　具　保　人　丙○○
右具保人因受刑人甲○○違反毒品危害防制條例案件，經聲請人聲請沒入保證金（九
十三年執聲沒字第六八號），本院裁定如左：
    主  文
聲請駁回。
    理  由
一、聲請意旨略以：受刑人即被告甲○○前因違反毒品危害防制條例案件，經依臺灣
    桃園地方法院檢察署檢察官指定保證金額新臺幣（下同）六萬元，由具保人丙○
    ○繳納現金保證後，已將受刑人甲○○釋放。茲因受刑人甲○○已經逃匿，依刑
    事訴訟法第一百十八條之規定，應將具保人丙○○繳納之上開保證金沒入等語。
二、按具保之被告逃匿者，應命具保人繳納指定之保證金額，並沒入之。保證金已繳
    納者，沒入之，刑事訴訟法第一百十八條第一項定有明文。又該第一百十八條第
    一項之沒入保證金，以法院之裁定行之，檢察官依第一百十八條第二項之沒入保
    證金（指被告或犯罪嫌疑人因拘提或逮捕到場者，偵查中經檢察官訊問後，認有
    第一百零一條第一項或第一百零一條之一第一項各款所定情形之一而無聲請羈押
    之必要，而依第九十三條第三項但書逕為具保之處分及被告經傳喚、自首或自行
    到場者，檢察官於訊問後認有第一百零一條第一項或第一百零一條之一第一項各
    款所定情形之一而無聲請羈押之必要，而依第二百二十八條第三項但書所為之具
    保處分二種情形），於偵查中以檢察官之命令行之，刑事訴訟法第一百二十一條
    第一項、第四項亦定有明文。是依刑事訴訟法第一百二十一條第四項規定，檢察
    官僅於偵查中始有沒入保證金之權限，執行案件中有沒入保證金之必要者，自須
    由檢察官聲請法院以裁定行之，檢察官不得逕命沒入保證金（法務部刑事訴訟修
    正後相關問題之研處意見編號第十二號、司法院八十七年二月二十七日第三十六
    期司法業務研究會、刑事法律專題研究（十四）第一０五、一０六頁參照）。故
    本件檢察官依刑事訴訟法第一百二十一條第一項規定，向本院為沒入保證金之聲
    請，於法有據，本院自應為審究，合先敘明。
三、次按因具保停止羈押之被告，經依法傳拘未獲，惟倘未通知具保人限期命將被告
    送案無效果前，不得逕沒入具保人之保證金，此有司法院七十年十月二十八日（
    七０）廳刑一字第一一０四號函可資參照，從而刑事執行案件，在傳喚被告執行
    時，亦應在合法通知狀態之下通知具保人，使具保人得以通知被告，擔保被告按
    時報到。經查：
（一）受刑人甲○○因違反毒品危害防制條例案件，經依臺灣桃園地方法院檢察署檢
      察官於民國九十年十月八日指定保證金六萬元，由具保人即受刑人甲○○之前
      配偶丙○○繳納現金保證後，將受刑人甲○○釋放，嗣受刑人甲○○經本院於
      九十二年五月十五日以九十一年度訴字第七八三號案件判處有期徒刑一年四月
      ，後受刑人甲○○提起上訴，並經臺灣高等法院於九十二年七月十一日以九十
      二年度上訴字第二二八九號案件駁回其上訴而確定，聲請人於判決確定後，按
      受刑人甲○○住所地傳喚受刑人甲○○到案執行，惟受刑人甲○○屆期未到場
      執行，復拘提無著，固有聲請人提出具保人丙○○九十年十月八日保證金繳納
      收據（刑保字第九０一０三七二二號）、受刑人甲○○之執行案件進行單、受
      刑人甲○○之送達回執、臺灣桃園地方法院檢察署囑託臺灣板橋地方法院檢察
      署代執行之九十三年一月十五日乙○清丙九十二執字第七五五一號函、臺灣板
      橋地方法院檢察署經傳喚、拘提受刑人甲○○未獲無法代執行之九十三年二月
      二十六日板博子九十三執助字第二三六號回函、受刑人甲○○之法務部戶役政
      連結作業系統個人基本資料為證，受刑人甲○○均未依通知時間到案執行，且
      並未因另案在監所羈押或執行中，亦有本院卷附之司法院全國線上在監所最新
      資料報表一紙在卷可稽。
（二）聲請人並於九十二年十二月三十日之執行案件進行單上批示傳喚具保人即受刑
      人甲○○之前配偶丙○○命其於九十三年一月十二日偕同受刑人甲○○到案執
      行，且其傳喚地址係桃園縣蘆竹鄉○○街七十一號五樓之二，而於聲請人指定
      之期日具保人即受刑人甲○○之前配偶丙○○並未偕同受刑人甲○○到案執行
      等情，亦有聲請人九十二年十二月三十日執行案件進行單、具保人丙○○之送
      達回執在卷可佐，然查具保人丙○○係受刑人甲○○之前配偶，原設籍地址與
      受刑人甲○○相同均在臺北市○○區○○里○○○路○段二四一號，嗣因於九
      十二年十月二十四日離婚而將戶籍地址自臺北市○○區○○里○○○路○段二
      四一號遷移至臺北市士林區○○○路○段四十九巷十五弄五十六號二樓之四等
      情，亦有具保人丙○○法務部戶役政連結作業系統個人基本資料、具保人丙○
      ○遷徒紀錄資料等附卷可參，準此，具保人甲○○於聲請人九十二年十二月三
      十日批示進行單令其於九十三年一月十二日偕同受刑人甲○○到案執行日期前
      之九十二年十月二十四日業已因離婚而將戶籍地址遷移至臺北市士林區○○○
      路○段四十九巷十五弄五十六號二樓之四，具保人丙○○並未受聲請人合法通
      知，自無可能於聲請人指定之九十三年一月十二日帶同前配偶即受刑人甲○○
      到案執行，是難認聲請人已合法通知具保人丙○○，具保人丙○○自難據以獲
      悉受刑人甲○○應何時報到執行而帶同受刑人甲○○到案，揆諸上開函示，尚
      難逕行沒入具保人丙○○繳納之保證金，是本件聲請意旨經核尚難准許，應予
      駁回。
四、依刑事訴訟法第二百二十條，裁定如主文。
中      華      民      國    九十三    年      三      月    二十三    日
                                      臺灣桃園地方法院刑事第十庭
                                          法  官    曾淑華
右正本證明與原本無異。
如不服本裁定，應於送達後五日內，向本院提出抗告狀。
                                          書記官    文巧雲
中      華      民      國    九十三    年      三      月    二十九    日
